【裁判字號】    99,易,500
【裁判日期】    990331
【裁判案由】    毒品危害防制條例
【裁判全文】
臺灣板橋地方法院刑事判決               99年度易字第500號
公  訴  人  臺灣板橋地方法院檢察署檢察官
被      告  甲○○
上列被告因違反毒品危害防制條例案件，經檢察官提起公訴（98
年度毒偵字第5560號），被告於本院準備程序進行中就被訴事實
為有罪之陳述，經本院告知簡式審判程序意旨，並聽取公訴人、
被告之意見後，本院裁定依簡式審判程序審理，判決如下：
    主  文
甲○○施用第二級毒品，累犯，處有期徒刑肆月，如易科罰金，
以新臺幣壹仟元折算壹日。扣案第二級毒品甲基安非他命壹小包
（驗餘淨重零點貳參玖玖公克及含微量甲基安非他命之包裝袋壹
個）沒收銷燬。
    事  實
一、甲○○前曾於民國88年間，因施用毒品案件，經臺灣士林地
    方法院以88年度毒聲字第1947號裁定送觀察、勒戒，因無繼
    續施用毒品之傾向，於88年10月27日釋放出所，並經臺灣士
    林地方法院檢察署檢察官以88年度毒偵字第347 號為不起訴
    處分，另因施用毒品案件，經臺灣士林地方法院以88年度毒
    聲字第2041號裁定送觀察、勒戒，因無繼續施用毒品之傾向
    ，並經臺灣士林地方法院檢察署檢察官以88年度毒偵字第66
    4 號裁定不起訴處分；於89年間，因施用毒品案件，復經臺
    灣士林地方法院以89年度毒聲字第1146號裁定送觀察、勒戒
    後，因認有繼續施用毒品之傾向，遂由臺灣士林地方法院裁
    定令入戒治處所施以強制戒治1 年，嗣經裁定停止強制戒治
    並付保護管，保護管束期滿，並經臺灣士林地方法院檢察署
    檢察官起訴，臺灣士林地方法院以89年度易字第946 號判處
    有期徒刑7 月，經其上訴，復經臺灣高等法院以89年度上億
    字第4720號駁回上訴確定；於91年間，因毒品案件，經臺灣
    士林地方法院以91年度士簡字第221 號判處有期徒刑4 月確
    定；於95年間，因竊盜案件，經臺灣士林地方法院以95年度
    易字第1220號、95年度易字第1218號分別判處有期徒刑4 月
    、8 月確定，嗣經臺灣士林地方法院以96年度聲減字第210
    號裁定減刑並定應執行刑為有期徒刑5 月又15日，其於96年
    7 月18日執行完畢。詎竟仍未戒除毒癮，仍基於施用第二級
    毒品甲基安非他命之犯意，於98年7 月30日下午2 時30分許
    ，在臺北縣三重市龍門公園廁所內（起訴書誤載為三重公園
    內），施用第二級毒品甲基安非他命1 次。嗣於同日下午3
    時許，在同上市○○○路與龍門路口前，為警查獲，並扣得
    甲基安非他命1 小包（淨重0.2400公克，取樣0.0001公克鑑
    定用罄，驗餘淨重0.2399公克及含微量甲基安非他命之包裝
    袋1 個），且經採集其尿液送驗呈安非他命類陽性反應，始
    查悉上情。
二、案經臺北縣政府警察局三重分局報請臺灣板橋地方法院檢察
    署檢察官偵查起訴。
    理  由
一、按除被告所犯為死刑、無期徒刑、最輕本刑為三年以上有期
    徒刑之罪或高等法院管轄第一審案件者外，於第一次審判期
    日前之準備程序進行中，被告先就被訴事實為有罪之陳述時
    ，審判長得告知被告簡式審判程序之旨，並聽取當事人、代
    理人、辯護人及輔佐人之意見後，裁定進行簡式審判程序，
    刑事訴訟法第273 條之1 第1 項定有明文。經核本件被告甲
    ○○所犯係死刑、無期徒刑、最輕本刑為三年以上有期徒刑
    以外之罪，其於準備程序中就被訴之事實為有罪陳述，經法
    官告知簡式審判程序之旨，並聽取公訴人、被告之意見後，
    本院爰依首揭規定，合議裁定由受命法官獨任進行簡式審判
    程序，合先敘明。
二、上開犯罪事實，業據被告甲○○於警詢、偵查、本院準備程
    序及審理中自白不諱，並有為警查獲之第二級毒品甲基安非
    他命1 小包（淨重0.2400公克，取樣0.0001公克鑑定用罄，
    驗餘淨重0.2399公克）扣案可證，復有扣案之第二級毒品甲
    基安非他命1 包及查扣過程之照片1 張附卷可參。又被告經
    警查獲後，於98年7 月30日，在臺北縣政府警察局三重分局
    厚德派出所採尿液，經送臺灣檢驗科技股份有限公司以酵素
    免疫分析法初驗及氣相層析質譜儀複驗，均呈安非他命類陽
    性反應，此有臺灣檢驗科技股份有限公司濫用藥物尿液檢驗
    報告1 紙在卷可稽。再者，上開扣案之透明結晶1 小包（淨
    重0.2400公克，取樣0.0001公克鑑定用罄，驗餘淨重0.2399
    公克）經送請交通部民用航空局航空醫務中心鑑定結果，該
    透明結晶1 小包含第二級毒品甲基安非他命成分，亦有交通
    部民用航空局航空醫務中心鑑定書1 紙在卷可按。綜上所述
    ，足認被告自白與事實相符，本件事證明確，被告犯行，洵
    堪認定。
三、按觀察、勒戒或強制戒治執行完畢釋放後，5 年內再犯施用
    第一、二級毒品之罪者，檢察官應依法追訴，毒品危害防制
    條例第23條第2 項定有明文。本案被告曾接受觀察勒戒及強
    制戒治，其本案犯罪時間距離第1 次觀察勒戒執行完畢日（
    即88年10月27日）雖已逾5 年，惟按「施用第一、二級毒品
    為犯罪行為，毒品危害防制條例第10條第1 項及第2 項各定
    有處罰明文。故施用該毒品者，依前揭規定本應科以刑罰，
    惟基於施用毒品之人，兼有病患屬性，乃於刑事政策上對合
    於一定條件之施用者，依同條例第20條、第23條之規定，施
    以觀察、勒戒及強制戒治之治療，期以保安處分替代刑罰，
    戒斷其身、心癮。嗣因其程序過於繁雜，上揭條例於92年7
    月9 日修正公布，自93年1 月9 日施行，將該第20條、第23
    條之保安處分程序，單純區分為『初犯』、『5 年內再犯』
    及『5 年後再犯』3 種；依其立法理由之說明：『初犯』，
    經觀察、勒戒或強制戒治後，應為不起訴處分或不付審理之
    裁定；經觀察、勒戒或強制戒治執行完畢釋放後，『5 年內
    再犯』者，因其再犯率甚高，原實施之觀察、勒戒及強制戒
    治既已無法收其實效，爰依法追訴或裁定交付審理。至於經
    觀察、勒戒或強制戒治執行完畢釋放後，『5 年後再犯』者
    ，前所實施之觀察、勒戒或強制戒治已足以遮斷其施用毒品
    之毒癮，為期自新及協助其斷除毒癮，仍適用『初犯』規定
    ，先經觀察、勒戒或強制戒治之程序。從而依修正後之規定
    ，僅限於『初犯』及『5 年後再犯』二種情形，始應先經觀
    察、勒戒或強制戒治程序，不能逕行起訴，亦即設為施用毒
    品罪起訴條件之限制。但倘被告於5 年內已再犯，經依法再
    為保安處分或追訴處罰者，縱其第3 次（或第3 次以上）施
    用毒品之時間，在初犯之保安處分執行完畢釋放5 年以後，
    即非屬『5 年後再犯』之情形，且因前有『5 年內再犯』情
    形，顯見其再犯率甚高，原實施之保安處分無法收其實效，
    毋庸仍予寬典處遇，而應依該條例第10條逕予刑罰制裁。至
    於第3 次（或第3 次以上）施用毒品之時間，是否宜有期間
    限制？以多久為適宜？則分屬刑事政策、專門醫學之範圍，
    非審判機關所能決定，有待循立法途徑解決（修正前肅清煙
    毒條例第9 條第7 項規定施用毒品斷癮後，三犯者，處死刑
    或無期徒刑，即本此旨），此為本院最新之統一見解」（最
    高法院98年度台非字第128 號判決參照）。查被告於88年10
    月27日觀察勒戒執行完畢後5 年內之於88年間，另因施用毒
    品案件，經臺灣士林地方法院以88年度毒聲字第2041號裁定
    送觀察、勒戒，因無繼續施用毒品之傾向，並經臺灣士林地
    方法院檢察署檢察官以88年度毒偵字第66 4號裁定不起訴處
    分；於89年間，因施用毒品案件，復經臺灣士林地方法院以
    89年度毒聲字第1146號裁定送觀察、勒戒後，因認有繼續施
    用毒品之傾向，遂由臺灣士林地方法院裁定令入戒治處所施
    以強制戒治1 年，嗣經裁定停止強制戒治並付保護管，保護
    管束期滿，並經臺灣士林地方法院檢察署檢察官起訴，臺灣
    士林地方法院以89年度易字第946 號判處有期徒刑7 月，經
    其上訴，復經臺灣高等法院駁回上訴確定；於91年間，因毒
    品案件，經臺灣士林地方法院以91年度士簡字第221 號判處
    有期徒刑4 月確定，有臺灣高等法院被告前案紀錄表附卷足
    參，其既已於觀察勒戒執行完畢釋放後5 年內，再犯前揭施
    用毒品罪，則檢察官對其提起公訴，即屬合法。
五、查甲基安非他命係毒品危害防制條例第2 條第2 項第2 款所
    稱之第二級毒品。核被告甲○○所為，係犯同條例第10條第
    2 項之施用第二級毒品罪。其施用第二級毒品前後，持有第
    二級毒品之低度行為，為施用之高度行為所吸收，不另論罪
    。被告前有如事實欄所述之犯罪科刑及執行情形，此有臺灣
    高等法院被告前案紀錄表1 份在卷可稽，其於有期徒刑執行
    完畢後，5 年以內再故意犯本罪，應依刑法第47條第1 項規
    定論以累犯，並加重其刑。爰審酌被告有如事實欄所述之施
    用毒品前科紀錄，經觀察勒戒、強制戒治執行完畢，仍無法
    戒絕毒癮，再次漠視法令禁制而犯本罪，惟其施用毒品所生
    危害，實以自戕身心健康為主，對於他人生命、身體、財產
    等法益，尚無明顯而重大之實害，兼衡其犯罪後坦承犯行之
    態度等一切情狀，量處如主文所示之刑，並諭知易科罰金之
    折算標準。又扣案之第二級毒品甲基安非他命1 包（淨重0.
    2400公克，取樣0.0001公克鑑定用罄，驗餘淨重0.2399公克
    ），係被告被當場查獲之第二級毒品；又鑑定機關於鑑定時
    ，雖將毒品與包裝分別秤重，然依鑑定機關之安非他命毒品
    純度定量分析鑑驗標準作業程序，係將包裝內之結晶體（安
    非他命）取出裝於該局毒品檢驗用袋中進行安非他命純度定
    量分析，包裝則呈空袋形狀，但仍留有極微量結晶體（安非
    他命）殘渣於塑膠袋中等情，則該包裝均並未與毒品完全析
    離；就本件毒品與包裝，均應依毒品危害防制條例第18條第
    1 項前段規定，諭知沒收銷燬之，又鑑定時經取樣鑑驗耗用
    之毒品，因已不存在，不得宣告沒收，一併敘明。
據上論斷，應依刑事訴訟法第273 條之1 第1 項、第299 條第1
項前段，毒品危害防制條例第10條第2 項、第18條第1 項前段，
，刑法第11條前段、第47條第1 項、第41條第1 項前段，判決如
主文。
本案經檢察官簡志祥到庭執行職務。
中    華    民    國    99    年    3     月    31    日
                  刑事第一庭    法  官  連雅婷
以上正本證明與原本無異
如不服本判決應於送達後10日內向本院提出上訴狀
                                書記官  郭晉良
中    華    民    國    99    年    3     月    31    日
附錄本案論罪科刑法條全文：
毒品危害防制條例第10條
施用第二級毒品者，處 3 年以下有期徒刑。

司法院資訊處製作；財團法人民間司法改革基金會備份。
